【裁判字號】    99,聲,1645
【裁判日期】    991123
【裁判案由】    聲請具保停止羈押
【裁判全文】
臺灣彰化地方法院刑事裁定              99年度聲字第1645號
聲請人  即
選任辯護人  張崇哲律師
被      告  葉阿生
上列被告因毒品危害防制條例案件，聲請人即被告之選任辯護人
聲請具保停止被告之羈押，本院裁定如下：
    主  文
聲請駁回。
    理  由
一、聲請意旨略以：被告葉阿生有固定之住居所，家中母親已88
    歲高齡，患有阻塞性腦中風，無法工作，並領有中華民國身
    心障礙手冊，於民國99年9 月17日因急性呼吸衰竭合併插管
    治療、泌尿道感染、低血鉀症、腸功能障礙，經急診住進秀
    傳醫院治療，於同年9 月23日因情況危急轉加護病房，醫院
    已發出病危通知，被告配偶現無工作，被告為家中所有經濟
    來源，今被告身陷囹圄，家中無人照料，已陷入絕境，被告
    憂心家人，不會棄家人於不顧，並無逃亡之虞。且被告羈押
    至今，檢警已陸續完成相關資料之調查，對本案事證已有相
    當之掌握，相關事證均已調查明確，被告亦無湮滅、偽造、
    變造證據或勾串共犯或證人之虞，本案如仍以重罪羈押，已
    違背無罪推定原則及司法院大法官釋字第665 號解釋，請准
    予被告具保停止羈押等語。
二、按刑事訴訟法第101 條第1 項第3 款規定，於被告犯該款規
    定之罪，犯罪嫌疑重大，且有相當理由認為有逃亡、湮滅、
    偽造、變造證據或勾串共犯或證人之虞，非予羈押，顯難進
    行追訴、審判或執行者，得羈押之。於此範圍內，該條款規
    定符合憲法第23條之比例原則，與憲法第8 條保障人民身體
    自由及第16條保障人民訴訟權之意旨，尚無牴觸，業經司法
    院大法官釋字第665 號解釋在案。其理由書並指出：依刑事
    訴訟法第101 條第1 項第3 款及第101 條之2 之規定，法官
    決定羈押被告之要件有4 ：犯罪嫌疑重大，有法定之羈押事
    由，有羈押之必要（即非予羈押，顯難進行追訴、審判或執
    行），無同法第114 條不得羈押被告之情形。是被告縱符合
    同法第101 條第1 項第3 款之羈押事由，法官仍須就犯罪嫌
    疑是否重大、有無羈押必要、有無不得羈押之情形予以審酌
    ，非謂一符合該款規定之羈押事由，即得予以羈押。刑事訴
    訟法第101 條第1 項第3 款規定之羈押，係因被告所犯為死
    刑、無期徒刑或最輕本刑為5 年以上有期徒刑之罪者，其可
    預期判決之刑度既重，該被告為規避刑罰之執行而妨礙追訴
    、審判程序進行之可能性增加，國家刑罰權有難以實現之危
    險，該規定旨在確保訴訟程序順利進行，使國家刑罰權得以
    實現，以維持重大之社會秩序及增進重大之公共利益，其目
    的洵屬正當。又基於憲法保障人民身體自由之意旨，被告犯
    上開條款之罪嫌疑重大者，仍應有相當理由認為其有逃亡、
    湮滅、偽造、變造證據或勾串共犯或證人等之虞，法院斟酌
    命該被告具保、責付或限制住居等侵害較小之手段，均不足
    以確保追訴、審判或執行程序之順利進行，始符合該條款規
    定，非予羈押，顯難進行追訴、審判或執行之要件，此際羈
    押乃為維持刑事司法權有效行使之最後必要手段，於此範圍
    內，尚未逾越憲法第23條規定之比例原則，符合司法院大法
    官釋字第392 號、第653 號、第654 號解釋意旨，與憲法第
    8 條保障人民身體自由及第16條保障人民訴訟權之意旨，尚
    無違背。
三、查被告葉阿生前因毒品危害防制條例案件，經本院以被告犯
    罪嫌疑重大，有刑事訴訟法第101 條第1 項第3 款之情形，
    並認被告經公訴人以販賣第1 、2 級毒品之重罪提起公訴，
    其畏刑逃亡之可能性極高，非予羈押顯難進行審判，有羈押
    之必要，於99年9 月17日裁定羈押在案。被告之選任辯護人
    雖以前開理由聲請具保停止被告之羈押，惟查：被告所涉販
    賣第1 、2 級毒品犯行，業據被告於本院審理時坦承不諱，
    且經證人林震、陳威賢、吳文隆分別於警詢、偵查中證述明
    確，並有門號0000000000號行動電話之通訊監察譯文及扣案
    之毒品海洛因、甲基安非他命、分裝袋、電子秤可資佐證，
    已足認被告犯罪嫌疑重大。而被告所涉販賣第1 級毒品罪為
    死刑、無期徒刑之重罪；販賣第2 級毒品罪為最輕本刑7 年
    以上有期徒刑之罪，有刑事訴訟法第101 條第1 項第3 款所
    列之情形。被告雖已對其被訴之販賣第1 、2 級毒品犯行坦
    承不諱，惟該案經本院以99年度訴字第1180號對被告判處應
    執行有期徒刑18年，核屬重刑，實難期被告於上訴二審後自
    行到院接受審判或於判決確定後到案執行，故有相當理由足
    認被告有逃亡之虞，非予羈押顯難進行審判、執行，而有繼
    續羈押之必要，且若命被告以具保、責付或限制住居等侵害
    較小之手段，均不足以確保後續審判、執行程序之順利進行
    ，復參以被告販賣第1 、2 級毒品之犯行，對社會治安危害
    甚鉅，情節非輕，權衡國家刑事司法權之有效行使、社會秩
    序、公共利益及被告人身自由受限制之程度，認對被告維持
    羈押處分尚屬適當，不違反比例原則。至於聲請意旨所指被
    告母親病危、被告為家中經濟來源等情，並不足以擔保被告
    無逃亡之虞，本件亦無刑事訴訟法第114 條各款所列不得駁
    回具保停止羈押聲請之事由。綜上所述，本院認被告羈押之
    原因尚未消滅，仍有羈押之必要，聲請人所請具保停止被告
    之羈押，不能准許，應予駁回。
四、依刑事訴訟法第220條，裁定如主文。
中    華    民    國    99    年    11    月    23    日
                  刑事第八庭    審判長法  官  游秀雯
                                      法  官  唐中興
                                      法  官  王素珍
以上正本證明與原本無異。
如不服本裁定，應於裁定送達後5日內向本院提出抗告狀（須附
繕本）。
中    華    民    國    99    年    11    月    23    日
                                      書記官  陳秀香

司法院資訊處製作；財團法人民間司法改革基金會備份。
